臺北高等行政法院判決
111年度交上字第129號
上  訴  人  臺北市交通事件裁決所

代  表  人  蘇福智（所長）

被 上訴 人  曾彥翰                                

上列當事人間交通裁決事件，上訴人對於中華民國111年3月17日
臺灣臺北地方法院110年度交字第593號行政訴訟判決，提起上訴
，本院判決如下：
    主  文
原判決廢棄，發回臺灣臺北地方法院行政訴訟庭。
    理  由
一、被上訴人於民國110年9月11日8時54分許，駕駛其所有車牌
    號碼000-000號普通重型機車（下稱系爭機車），行經新北
    市板橋區縣民大道與漢生東路有燈光號誌管制之交岔路口（
    下稱系爭路口）紅燈迴轉，因有「經攔查不聽制止停車接受
    稽查而逃逸」之違規事實，違反道路交通管理處罰條例（下
    稱道交處罰條例）第60條第1項規定，新北市政府警察局海
    山分局（下稱舉發機關）員警乃於同日填製新北警交字第C1
    6877170號舉發違反道路交通管理事件通知單（下稱第C1687
    7170號舉發通知單），逕行舉發被上訴人，並移送上訴人處
    理。被上訴人不服舉發，於應到案日期前向上訴人陳述意見
    ，經上訴人函請舉發機關查復後，認被上訴人違規屬實，依
    道交處罰條例第60條第1項、第85條第1項及違反道路交通管
    理事件統一裁罰基準表等規定，裁處被上訴人罰鍰新臺幣（
    下同）1萬元，吊扣駕駛執照6個月（下稱原處分）。被上訴
    人不服原處分，提起行政訴訟，經臺灣臺北地方法院（下稱
    原審）110年度交字第593號行政訴訟判決撤銷原處分（下稱
    原判決）。上訴人不服，遂提起本件上訴，並聲明：原判決
    廢棄；被上訴人在第一審之訴駁回。
二、被上訴人起訴的主張及上訴人在原審的答辯，均引用原判決
    所載。
三、原審斟酌全辯論意旨及調查證據的結果，以：依卷附被上訴
    人不爭執之新北市政府警察局新北警交字第C16877171號舉
    發違反道路交通管理事件通知單所載違規事實「紅燈迴轉」
    (下稱第C16877171號舉發通知單)，及原審當庭勘驗員警密
    錄器光碟之勘驗結果可知，被上訴人駕駛系爭機車，於110
    年9月11日8時54分許，行經系爭路口，確有闖紅燈之違規行
    為，且未停車接受員警稽查之事實。舉發員警固有舉手示意
    及吹哨攔停被上訴人之舉，惟被上訴人駕駛系爭機車當時正
    行駛在他部機車後方，且距離員警尚有一小段距離，是員警
    吹哨及舉手指揮示意被上訴人停車時，被上訴人主觀上是否
    已知悉員警對其攔停，尚非無疑；又被上訴人頭戴全罩式安
    全帽駕駛系爭機車行經員警面前時僅有1秒，被上訴人之臉
    部並未朝向右側路旁員警所站立之處，且其行車速度均保持
    一致並無任何減速或加速之異常情事，是舉發機關110年10
    月7日新北警海交字第1103958676號函以系爭機車繞過員警
    快速駛離等情(原審卷第61-62頁)，核與上開勘驗結果不符
    ，亦難採認。是被上訴人主張因不知員警對其攔停等語，堪
    以採信，即難認被上訴人已該當道交處罰條例第60條第1項
    所稱「逃逸」之要件。上訴人所為原處分未審酌上情，自有
    違誤，應予撤銷等詞，為其判斷的基礎。
四、本院判斷如下：
  ㈠行政訴訟法第243條第1項、第2項規定：「（第1項）判決不
    適用法規或適用不當者，為違背法令。（第2項）有下列各
    款情形之一者，其判決當然違背法令：……六、判決不備理由
    或理由矛盾。」第125條第1項規定：「行政法院應依職權調
    查事實關係，不受當事人主張之拘束。」第133條規定：「
    行政法院於撤銷訴訟，應依職權調查證據；於其他訴訟，為
    維護公益者，亦同。」第189條第1項本文規定：「（第1項
    ）行政法院為裁判時，應斟酌全辯論意旨及調查證據之結果
    ，依論理及經驗法則判斷事實之真偽。……」又依同法第237
    條之9第1項、第236條規定，上開規定於交通裁決事件準用
    之。準此，行政法院於撤銷訴訟，應本於職權調查證據，並
    依調查證據之結果，斟酌全辯論意旨，認定事實。倘事實審
    法院就個案事實未依職權調查並予認定，即屬未盡職權調查
    義務，而有不適用行政訴訟法第125條第1項及第133條規定
    之違法；若其調查證據未臻完備，不足以判斷事實之真偽，
    即構成判決不備理由之違法；如其認定事實與所憑證據內容
    不相適合，則屬判決理由矛盾之違法。　　
  ㈡道交處罰條例第53條第1項規定：「汽車駕駛人，行經有燈光
    號誌管制之交岔路口闖紅燈者，處新臺幣1,800元以上5,400
    元以下罰鍰。」第60條第1項前段規定：「汽車駕駛人，駕
    駛汽車有違反本條例之行為，經交通勤務警察或依法令執行
    交通稽查任務人員制止時，不聽制止或拒絕停車接受稽查而
    逃逸者，除按各該條規定處罰外，處新臺幣1萬元以上3萬元
    以下罰鍰，並吊扣其駕駛執照6個月；……」
  ㈢被上訴人駕駛系爭機車於上揭時、地確有闖紅燈之違規行為
    且未停車接受員警稽查之事實，為警逕行舉發一節，有第C1
    6877170號、第C16877171號舉發通知單（原審卷第52、53頁
    ）為證，並經原審當庭勘驗員警密錄器光碟（原審卷第108-
    109、111-117頁）屬實，此為原審認定之事實。
  ㈣原判決固以依被上訴人提出之員警密錄器光碟之勘驗結果，
    認當時舉發員警雖有舉手示意及吹哨攔停被上訴人之舉，惟
    被上訴人駕駛系爭機車當時正行駛在他部機車後方，且距離
    員警尚有一小段距離，被上訴人又頭戴全罩式安全帽，駕駛
    系爭機車行經員警面前時僅有1秒，其臉部並未朝向右側路
    旁員警所站立之處，且其行車速度均保持一致並無任何減速
    或加速之異常情事，被上訴人主觀上應不知員警對其攔停。
　㈤然依卷存原審勘驗筆錄暨翻拍照片（原審卷第108-109、111-
    117頁）僅記載：「畫面時間08：54：43，被上訴人於號誌
    為紅燈的路口處，紅燈迴轉；畫面時間08：54：44，被上訴
    人於號誌為紅燈的路口處，紅燈迴轉，員警發現違規準備攔
    停被上訴人；畫面時間08：54：46，被上訴人紅燈迴轉，員
    警發現違規準備攔停被上訴人，此時有一機車行駛於被上訴
    人前方；畫面時間08：54：47～48，員警吹哨並以手勢指向
    被上訴人示意被上訴人停車；畫面時間08：54：49，原告未
    停車，行駛經過員警離去。」等情，並無任何系爭機車行車
    速率之記載，是原判決認當時被上訴人之「行車速度均保持
    一致並無任何減速或加速之異常情事」，已有認定事實未依
    證據之違背法令。況依上開翻拍照片顯示，當時天氣晴，日
    間自然光線充足，被上訴人駕駛系爭機車於系爭路口紅燈迴
    轉後，係於中間偏外側車道行駛，其前方僅有一輛行駛於外
    側車道之機車，員警在人行道面對被上訴人方向，於行駛在
    被上訴人前方之機車經過後，猶持續吹哨並持續舉手指向被
    上訴人，此時被上訴人前後並無其他車輛，被上訴人與員警
    之距離又僅約一個車道之寬度，依當時之客觀情狀，被上訴
    人是否無法明確知悉員警對其攔停，亦非全無疑問。兩造就
    此既有爭執，員警密錄器又囿於拍攝角度、收音，難窺員警
    實際站立位置、與被上訴人間之實際距離、員警吹哨方式、
    次數、音量及其具體攔停之手勢、被上訴人當時之反應等客
    觀情狀之全貌，原審非不得通知舉發員警為證人到庭證述攔
    停經過，以明真相。原審疏未為之，即徒憑勘驗所呈現之畫
    面結果逕自解讀，遽認被上訴人所為其主觀上不知員警對其
    攔停之主張可採，核有不適用行政訴訟法第125條第1項及第
    133條規定及判決不備理由之違法之違法。　　
  ㈥綜上，原判決有上述違背法令之情形，上訴人以此理由指摘
    並求予廢棄原判決，為有理由，原審得通知證人舉發員警到
    庭，就員警攔停當時實際站立位置、與被上訴人間之距離、
    員警吹哨方式、次數、音量、具體攔停手勢、被上訴人當時
    之反應等情，再為查明，並予兩造陳述意見後，依論理及經
    驗法則，予以妥適判斷。是本件尚有上開事實應予查明，本
    院無從自為判決，應由本院將原判決廢棄，發回原審，更為
    審理後，另為適法之判決。
五、據上論結，本件上訴為有理由，依行政訴訟法第237條之9第
    2項、第236條之2第3項、第256條第1項、第260條第1項，判
    決如主文。
中　　華　　民　　國　　111　 年　　5 　  月　　23 　 日
                    臺北高等行政法院第一庭
                              審判長法  官　許瑞助 
                                    法  官　林家賢 
                                    法  官　孫萍萍
上為正本係照原本作成。
不得上訴。
中　　華　　民　　國　　111　 年　　5 　  月　　23 　 日
                                    書記官  李虹儒